臺灣臺北地方法院民事判決　　　　　　　93年度訴字第4733號
原　　　告　戊○○
　　　　　　辛○○
　　　　　　丁○○
　　　　　　乙○○
　　　　　　丙○○
　　　　　　己○○
共　　　同
訴訟代理人　周德壎律師
被　　　告　庚○○
訴訟代理人　甲○○
　　　　　　莊志遠律師
上列當事人間損害賠償事件，本院於中華民國96年10月24日言詞
辯論終結，判決如下：
    主  文
被告應給付原告戊○○、辛○○各新台幣貳拾伍萬貳仟玖佰玖拾
捌元，應給付原告丁○○、乙○○、丙○○、己○○各新台幣伍
萬伍仟佰肆拾元，並均自民國九十三年十月二十八日起至清
償日止，按年息百分之五計算之利息。
原告其餘之訴駁回。
訴訟費用由被告負擔三分之一，原告戊○○、辛○○負擔三分之
一，餘由原告丁○○、乙○○、丙○○、己○○負擔。
本判決第一項於原告各以如附表三所示之金額為被告供擔保後，
得假執行。但被告如各以如附表三所示之金額為原告預供擔保，
得免為假執行。
原告其餘假執行之聲請駁回。
    事實及理由
一、原告起訴主張：坐落台北市○○○路 ○ 段 6 號 1 樓及 2
    樓房屋（下簡稱系爭房屋），為兩造所共有，兩造（除丁○○等子侄輩除外）與訴外人即前揭出養之二哥及姊妹，並已
    去世之大哥，曾於79年9月30日就系爭房屋之管理達成協議
    ，約定以系爭房屋為抵押，向銀行貸款，按兄弟姊妹各人對
    家族之貢獻等情，以幾種不同之金額，分配給各兄弟姊妹。
    且就系爭房屋為產權歸屬之分配，貸款則由系爭房屋租賃所
    得攤還。並於協議書中第五項第六款清楚約定：「公款【即
    系爭租金】收入金額，除支付第一項之債務【即向銀行之貸
    款】外，任何人（含管理人）均不得藉故向管理人借（動）
    用之，否則由管理人自行負責。」又依在經公證之遺產分配
    及管理協議書內附之委託書所載：「…茲委任庚○○代理辦
    理台北市○○○路○段六號一、二、三樓，房屋租賃之有關
    代簽契約與收取租金之權限，…」。易言之，被告所受委任
    之權限範圍，僅代簽租賃契約及收受租金。被告受系爭房屋
    之其他共有人，即其大哥張福祿（去世後，由子丁○○、乙○○、丙○○、己○○，四人繼承）、三哥戊○○、五弟辛○○、小妹張碧雲（於93年4月5日去世）之委任，自79年4
    月16日起，與訴外人吉野家股份有限公司（以下簡稱吉野家
    ）簽訂租約，月租金從每月十八萬元左右，逐漸調整，至如
    今之月租稅前新台幣（下同）35萬元，即稅後31萬5,000元
    。系爭房屋之租金收益應分配作六等分分配。即：老大張福
    祿（去世後，由子丁○○、乙○○、丙○○、己○○，四人
    繼承）、老二張壽木、老三戊○○、老四張壽木、老五辛○○及小妹張碧雲（於93年4月5日去世，未婚，無子女，其遺
    產由兄弟姊妹繼承）。然被告於管理期間就如附表一所示各
    筆之支出，均非屬前開協議約定管理系爭房屋必要之支出，
    依前開約定，被告就系爭房屋之收益除支付貸款及房地之稅
    金外，其餘均應交付原告，如有違反委任權限之行為，其造
    成原告之損失，自應負賠償之責，而原告戊○○、辛○○各
    應受領之比例為五分之一，原告丁○○、乙○○、丙○○、
    己○○各應受償二十分之一。另因訴外人張碧雲於93年4月5
    日過世，遺產由其兄弟姊妹6人繼承，故原告戊○○、辛○○應再受償三十分之一。爰依委任、侵權行為以及不當得利
    之法律關係，請求被告給付之。並聲明：（一）被告應給付
    原告戊○○、辛○○各737,086元，應給付原告丁○○、乙○○、丙○○、己○○各157,947元，並均自起訴狀繕本翌
    日起至清償日止，按年息百分之五計算之利息。（二）願供
    擔保請准宣告假執行。
二、被告則以：就原告主張之系爭房屋出租之收入部分，被告於
    接手時，關於先母股票 157,360 元，公帳存摺短少 15 萬
    0,000 元，銀行尚有尾數 1 萬 5,930 元，合計 32 萬
    3,290 元，其原本資金去向，於前任管理人時即已不明，實
    無依據認定此部分業經被告接手管理。又原告所稱之附表一
    各筆所示之金額爭議，被告之答辯則如附表二各項支出說明
    所示，各筆支出均有依據等語置辯。並聲明：（一）原告之
    訴駁回。（二）如受不利判決願供擔保請准宣告免為假執行
    。
三、查原告主張系爭房屋為兩造所共有，且業於79年9月30日就
    系爭房屋之管理達成協議，約定以系爭房屋為抵押，向銀行
    貸款，並就系爭房屋為產權歸屬之分配，貸款則約定由系爭
    房屋租賃所得攤還。並於協議書中第五項第六款約定：「公
    款【即系爭租金】收入金額，除支付第一項之債務【即向銀
    行之貸款】外，任何人（含管理人）（原協議書上即有此四
    字）均不得藉故向管理人借（動）（原協議書上即有此字）
    用之，否則由管理人自行負責。」被告受系爭房屋之其他共
    有人，即其大哥張福祿（去世後，由子丁○○、乙○○、丙○○、己○○，四人繼承）、三哥戊○○、五弟辛○○、小
    妹張碧雲（於93年4月5日去世）之委任，自79年4月16日起
    ，與訴外人吉野家股份有限公司（以下簡稱吉野家）簽訂租
    約，月租金從每月十八萬元左右，逐漸調整，至如今之月租
    稅前35萬元，即稅後31萬5000元。系爭房屋之租金收益應分
    配作六等分分配。即：老大張福祿（去世後，由子丁○○、
    乙○○、丙○○、己○○，四人繼承）、老二張壽木、老三
    戊○○、老四張壽木、老五辛○○及小妹張碧雲（於93年4
    月5日去世，未婚，無子女，其遺產由兄弟姊妹繼承）等情
    ，為被告所不爭執，自堪信為真實。
四、原告另提出被告於管理期間，就如附表一所列之款項及金額
    非屬兩造委任事務範圍內之必要支出，被告自應將該等金額
    賠償原告等語，被告則以前揭情詞置辯，而本件經本院將兩
    造間各筆收入及支出爭議經會算加以分別整理，認兩造之爭
    點厥為：（一）被告否認原告主張收入項目部分計 32 萬
    3,290 元，是否屬於被告受移交委任當初保管之範圍？（二
    ）如附表二所示各筆支出是否係屬管理之必要支出而無庸賠
    償或給付原告？
五、按當事人主張有利於己之事實者，就其事實有舉證之責任，
    民事訴訟法第 277 條前段定有明文。又就委任管理金錢之
    相關爭議主張及舉證，應先由委任人證明受任人保管金錢之
    範圍及內容為何之後，而受任人就各筆有疑義之支出則需證
    明確係屬於管理之必要支出。經查：被告抗辯原告主張被告
    保管之金錢中，尚須扣除32萬3290部分，原告所提出之事證
    均無法證明前開各筆在被告管理期間即屬被告管理之範圍，
    此部分金額自應於計算中予以扣除。又本件本院就兩造所列
    各筆支出爭議認定之理由，詳如附表一「本院之判斷理由欄
    」所示。
六、綜前所述，本件總計被告就如附表所示各項次，本院認其抗
    辯無理由而應給付者為：項次二之貸款發放兄弟姊妹20萬元
    ；項次三之房屋保險費2萬2,893元（原告主張總金額11萬
    4,951元扣除被告抗辯有理由之9萬2,058元）；項次四之三
    節禮金3萬元；項次五其中編號1致贈陳代書禮金9,000元、
    編號3戊○○貸七信交際費1 萬1,360元、編號6致贈香儀
    2,000元、編號8致贈周梨子紅包3萬5,000元、編號14家族聚
    餐3萬7,800元、編號22家族聚餐4萬元、編號24春節團拜聚
    餐6萬元，共19萬5,160元；項次六除編號14、27、32、35、
    36、39、40、41、42、46和陳代書討論遺產繼承用餐及編號
    71簽約用餐之費用外，共10萬2,001元；項次七之84年5 月
    至91年12月交通補助費60萬元；項次十一之兄弟子姪借款31
    萬0,100元，合計共143萬0,154元。另扣除原告無法證明於
    被告保管範圍內之32萬3290部分，被告應返還予全體系爭房
    屋共有人之金額為110萬6864元。原告戊○○、辛○○各應
    受領之比例為五分之一，原告丁○○、乙○○、丙○○、己○○各應受償二十分之一。另因訴外人張碧雲於93年4月5日
    過世，遺產由其兄弟姊妹7人繼承（原告雖主張周張宇仔於
    出生尚未滿月即入養周家為童養媳即俗稱媳婦仔，並以此為
    據而認童養媳在財產法對其本生家之財產無繼承權等語云云
    。惟日據時期台灣之媳婦仔與養女不同，通常係以將來婚配
    於收養人家男或養子為媳為目的。故與收養人親屬間發生姻
    親關係，與本生父母間之關係則與出嫁之女同。是周張宇仔
    對已故之張碧雲依法仍有繼承權，此觀諸被告所提出之財政
    部台北市國稅局之遺產稅核定通知書亦將周張宇仔列為張碧
    雲之繼承人至明。），故原告戊○○、辛○○應再受償三十
    五分之一。以前開金額觀之，原告戊○○、辛○○各得向被
    告請求之金額為25萬2998元（221373+31625=252998）原告
    丁○○、乙○○、丙○○、己○○各得向被告請求之金額為
    5萬5,343元。又按給付無確定期限者，債務人於債權人得請
    求給付時，經其催告而未為給付，自受催告時起，負遲延責
    任，其經債權人起訴而送達訴狀，與催告有同一之效力，民
    法第229條第2項訂有明文。而應付利息之債務，其利率未經
    約定，亦無法律可據者，週年利率為百分之五，此復為民法
    第203條所明定。從而原告等各向被告請求如主文第1項金額
    及自起訴狀繕本送達之翌日即民國93年10月28日起至清償日
    止按年息百分之五計算之法定遲延利息，為有理由，應予准
    許，逾此部分為無理由，應予駁回。又本件之事實及法律關
    係已臻明確，兩造之其餘主張陳述及攻擊防禦方法，對判決
    之結果無影響，爰不一一加以論述，附此敘明。
七、假執行之宣告：
    兩造均陳明願供擔保，聲請宣告假執行及免為假執行，就原
    告勝訴部分，經核並無不合，爰各酌定相當擔保金額准許之
    。至於原告敗訴部分其訴既經駁回，其假執行之聲請即無必
    要，亦應一併駁回之。
八、訴訟費用之負擔：民事訴訟法第79條、第85條第1項。
中　　華　　民　　國　　96　　年　　11 　月　　21　　日
                  民事第一庭      法　官　朱漢寶
以上正本係照原本作成
如對本判決上訴，須於判決送達後20日內向本院提出上訴狀
中　　華　　民　　國　　96　　年　　11 　月　　21　　日
                    　　　　　　  書記官　陳彥樺
